臺灣花蓮地方法院刑事裁定　　　　　　　100年度聲字第212號
聲　請　人　臺灣花蓮地方法院檢察署檢察官
被　　　告　范書綾
上列聲請人因被告違反毒品危害防制條例案件（99年度毒偵字第
626號、99年度毒偵字第672號、99年度偵字第5022號、99年度偵
字第4693號），聲請單獨宣告沒收物案件（ 100年度聲沒字第21
號），本院裁定如下：
    主  文
扣案之第二級毒品甲基安非他命貳包（驗餘毛重各為零點伍壹
柒公克、零點捌柒捌公克），均沒收銷燬之。
    理  由
一、聲請意旨略以：花蓮縣警察局花蓮分局員警於民國99年 9月
    22日12時50分許，在花蓮縣花蓮市○○路與富國路口，及於
    同年10月 7日20時10分，在花蓮縣花蓮市○○路與中央路口
    ，分別查獲被告范書綾涉犯持有第二級毒品案件，因其所持
    有之毒品為供自己施用，業經花蓮地方法院檢察署檢察官於
    100年1月17日以99年度毒偵字第386號、99年度毒偵字第626
    號、99年度毒偵字第 672號、99年度偵字第4693號及99年度
    偵字第5022號併為不起訴處分確定，有該處分書在卷可稽。
    惟查於99年9月22日12時50分許扣案之甲基安非他命1包（毛
    重0.3601公克，送檢編號為 000000000，聲請書誤載含袋重
    0.35公克），及於99年10月 7日20時10分許扣案之甲基安非
    他命1包（毛重0.8933公克，送檢編號為000000000，聲請書
    誤載為含袋重0.93公克），均係屬違禁物，有慈濟大學濫用
    藥物檢驗中心99年12月21日慈大藥字第99122106號函、99年
    12月21日慈大藥字第99122104號函，及上開 2函附件之鑑定
    書附卷足證，爰聲請宣告沒收銷燬之等語。
二、按違禁物，不問屬於犯罪行為人與否，沒收之，且得單獨宣
    告沒收，刑法第38條第1項第1款、第2項、第40條第2項分別
    定有明文。若案件未起訴者，應由檢察官聲請法院以裁定沒
    收之，司法院則著有18年院字第67號解釋可參。又甲基安非
    他命係毒品危害防制條例第2 條第2項第2款所稱之第二級毒
    品，依同條例第11條第2 項規定，不得持有之，故屬違禁品
    ，如經查獲，應依同條例第18條第1 項前段規定，沒收銷燬
    之。前開銷燬部分之規定為違禁物沒收之特別規定，其規範
    意旨在強烈宣示國法禁絕毒品之態度，未更易毒品在法律評
    價上仍為違禁物之屬，體例上亦未變動其應予沒收之基本法
    律效果，僅添賦沒收後應加以銷燬之依據，於遇毒品應單獨
    宣告沒收之情形，刑法第40條第2 項仍應作為屬於違禁物之
    毒品單獨沒收之實體及程序上之原則性規定，併有毒品危害
    防制條例第18條第1 項前段之適用（臺灣高等法院97年度抗
    字第1247號裁定意旨可資參照）。
三、經查：被告范書綾因施用第二級毒品甲基安非他命，經臺灣
    花蓮地方法院檢察署檢察官於100年1月17日以99年度毒偵字
    第 386號、99年度毒偵字第626號、99年度毒偵字第672號、
    99年度偵字第4693號及99年度偵字第5022號併為不起訴處分
    確定，有臺灣花蓮地方法院檢察署檢察官不起訴處分書及臺
    灣高等法院被告前案紀錄表各乙份在卷可稽。而為警於99年
    9月22日12時50分許查獲扣得之晶體1包，經送往慈濟大學濫
    用藥物檢驗中心鑑定，以酵素免疫法及氣相層析 /質譜儀分
    析法鑑定結果，編號為000000000，毛重0.3601公克，取8.4
    毫克（0.0084公克）以 3mL之甲醇浸泡過後進行鑑驗，檢出
    含第二級毒品甲基安非他命成分，純度約百分之64.6；為警
    於99年10月7日20時10分許查獲扣得之晶體1包，亦送往慈濟
    大學濫用藥物檢驗中心，以相同方法鑑定結果，編號為0000
    00000，毛重0.8933公克，取15.0毫克（0.015公克）以 3mL
    之甲醇浸泡過後進行鑑驗，檢出含第二級毒品甲基安非他命
    成分，純度約百分之58.7，有該檢驗中心99年12月21日慈大
    藥字第99122106號鑑定書、及99年12月21日慈大藥字第9912
    2104號鑑定書各1紙附卷可憑，足認上揭扣案之晶體2包係甲
    基安非他命，為違禁物無訛，自應依毒品危害防制條例第18
    條第1項前段沒收銷燬。
四、另按同條例第18條第 1項規定得諭知沒收並銷燬者，以查獲
    之毒品及專供製造或施用毒品之器具為限，固不及於毒品之
    外包裝，惟若外包裝與沾附之毒品無法析離，自應將外包裝
    併該毒品諭知沒收並銷燬之，最高法院99年度臺上字第2476
    號判決意旨參照。又鑑定機關鑑定毒品時，一般係以傾倒之
    方式，將包裝袋內之毒品倒出與包裝袋分離而稱重，必要時
    亦會輔以刮杓取出袋內粉末，然無論依何種方式分離，包裝
    袋內均會有極微量毒品殘留（最高法院94年度臺上字第6213
    號、95年度臺上字第3739號判決意旨可資參照）。再如要包
    裝袋完全不殘留甲基安非他命，則須以溶劑多次反覆一直清
    洗包裝袋至清洗出之溶劑完全檢不出甲基安非他命為止，才
    能確認包裝袋不再含甲基安非他命，此有高雄醫學大學附設
    中和紀念醫院93年4月13日管認可第005號檢驗報告可參。準
    此，包裝前開甲基安非他命之包裝袋 2只，雖係被告用以包
    裹毒品，防止毒品裸露、逸出及受潮，以便攜帶施用，惟參
    諸上揭說明，鑑定機關鑑定時，無論以何種方式刮取或分離
    毒品秤重，該包裝袋內仍會有毒品殘留，縱令以溶劑加入包
    裝袋內反覆溶洗，一般仍會殘留極微量之毒品，是前開包裝
    袋既係用以包裝甲基安非他命，則該只包裝袋與其內包裝之
    甲基安非他命分離時，仍會有極微量之甲基安非他命殘留而
    難以析離，足認上開包裝袋與扣案之甲基安非他命具有不可
    析離之關係，應一併沒收銷燬之。至前開甲基安非他命送鑑
    定時，經鑑定機關各取0.0084公克及 0.015公克鑑驗用罄，
    此部分業已滅失，爰不予宣告沒收銷燬，併此敘明。
五、爰依刑事訴訟法第220條，毒品危害防制條例第18條第1項前
    段，刑法第40條第2項，裁定如主文。
中    華    民    國   100    年    4     月    27    日
                  刑事第二庭    法  官  張宏節
上列正本證明與原本無異。
如對本裁定不服，應於送達後 5日內，向本院提出抗告狀（應抄
附繕本）。
中    華    民    國   100    年    4     月    27    日
                                書記官